臺灣高等法院臺中分院刑事判決
110年度交上易字第235號

上  訴  人  
即  被  告  梁瑞周



指定辯護人  本院公設辯護人  郭博益    
上列上訴人因過失傷害案件，不服臺灣臺中地方法院109年度交
易字第1896號中華民國109年12月29日第一審判決（起訴案號：
臺灣臺中地方檢察署109年度偵字第24969號），提起上訴，本院
判決如下：
    主  文
上訴駁回。
    犯罪事實
一、梁瑞周於民國109年1月15日22時13分許，駕駛車牌號碼00-0
    000號自小客車，沿臺中市ＯＯ區ＯＯ路由南往北方向行駛至ＯＯ
    路與ＯＯ路交岔路口，欲左轉ＯＯ路時，本應注意車前狀況，且
    汽車行經行人穿越道，遇有行人穿越時，應暫停讓行人先行
    通過，而依當時天候晴、夜間有照明、路面乾燥、無缺陷、
    無障礙物、視距良好，並無不能注意之情事，竟疏未注意及
    此，即貿然左轉，適有蕭明岳沿行人穿越道由南往北方向步
    行正穿越ＯＯ路，見狀閃避不及，上開車輛之左前車身因而撞
    擊蕭明岳身體右側，致蕭明岳受有頭部損傷、右側肩膀挫傷
    之傷害。梁瑞周於肇事後，於有偵查權限之公務員發覺其犯
    罪前，向前往現場處理之員警承認為肇事人，自首而接受裁
    判。
二、案經蕭明岳訴由臺中市政府警察局第六分局報告臺灣臺中地
    方檢察署檢察官偵查起訴。
    理    由
一、證據能力
(一)刑事訴訟法第159條之5規定：「被告以外之人於審判外之陳
    述，雖不符前四條之規定，而經當事人於審判程序同意作為
    證據，法院審酌該言詞陳述或書面陳述作成時之情況，認為
    適當者，亦得為證據。」、「當事人、代理人或辯護人於法
    院調查證據時，知有第159條第1項不得為證據之情形，而未
    於言詞辯論終結前聲明異議者，視為有前項之同意。」其立
    法意旨在於傳聞證據未經當事人之反對詰問予以核實，原則
    上先予排除，惟若當事人已放棄詰問或未聲明異議，基於證
    據資料愈豐富，愈有助於真實發現之理念，且強化言詞辯論
    原則，法院自可承認該傳聞證據例外擁有證據能力。經查，
    以下本案所引用被告以外之人於審判外之言詞或書面陳述之
    證據能力，於本院審理時，檢察官、上訴人即被告梁瑞周（
    下稱被告）及指定辯護人則皆稱無意見（見本院卷第61頁）
    ，復未於言詞辯論終結前爭執或聲明異議（見本院卷第59至
    67頁），本院審酌前開證據作成或取得狀況，均無非法或不
    當取證之情事，亦無顯不可信之情況，且與待證事實具有關
    連性，故認為適當而皆得作為證據。是前開證據，依刑事訴
    訟法第159條之5第2項規定，均具有證據能力。
(二)刑事訴訟法第159條至第159條之5有關傳聞法則之規定，乃
    對於被告以外之人於審判外之言詞或書面陳述所為之規範；
    至非供述證據之書證及物證，其中書證部分若以該書面證據
    本身物體之存在或不存在作為證據者，係屬物證，性質上並
    非供述證據，應無傳聞法則規定之適用，如該非供述證據非
    出於違法取得，即不能謂其無證據能力。經查，本判決下列
    所引用之非供述證據，檢察官、被告及指定辯護人亦未爭執
    其證據能力，且查無違法取得之情形，並與本案待證事實具
    有關連性，本院認亦得作為證據。
二、認定犯罪事實所憑之證據及理由
(一)訊據被告固坦認有駕駛上開車輛於上開時、地與告訴人蕭明
    岳（下稱告訴人）發生碰撞之事實，然否認有何過失傷害犯
    行，辯稱：是告訴人搶黃燈急著過馬路，衝過來撞我的車尾
    ，告訴人沒有受傷，如果有，怎麼可能只跟我要求新臺幣20
    00元云云（見本院卷第64頁）。指定辯護人則為被告辯護稱
    ：本件依被告所述上情，當時被告之車頭已經轉彎，並無過
    失致告訴人受傷之情形，且本件除告訴人之指述外，現場圖
    等證據都是案發後才製作，無法補強告訴人之指述，請為被
    告無罪之判決等語（見本院卷第66、69至70頁）。經查：
  1.被告曾於109年1月15日22時13分許，駕駛車牌號碼00-0000
    號自小客車與行走在行人穿越道之告訴人發生碰撞，且事故
    發生後被告曾載告訴人去澄清醫院等情，業據被告於警詢、
    偵訊、原審及本院審理時供承不諱（見偵卷第20至22、47、
    80頁；原審卷第33頁；本院卷第60頁），核與告訴人於警詢
    及偵訊時之指訴（見偵卷第24至25、45、80頁）大致相符，
    且有臺中市政府警察局第六分局道路事故現場圖（見偵卷第
    39頁）、道路交通事故調查報告表(一)(二)各1份（見偵卷
    第41至43頁）、道路交通事故照片（見偵卷第51至61頁）在
    卷可稽。而告訴人因本次碰撞事故而受有頭部損傷、右側肩
    膀挫傷之傷害等情，亦據告訴人於偵訊時指訴甚詳（見偵卷
    第80頁），並有澄清綜合醫院中港分院診斷證明書（見偵卷
    第35頁）附卷可參。是被告於上開時、地，駕駛前揭車輛與
    告訴人發生碰撞而致告訴人受傷之事實，應堪認定。
　2.被告固以前詞置辯，惟：
 (1)告訴人於事故發生當日（109年1月15日）警詢時陳稱：我橫
    越ＯＯ路行人穿道往對向車道行走，我行走過馬路，對方自小
    客車OOOOOOO往我右邊碰撞過來等語（見偵卷第45頁）；於
    同年7月8日警詢時陳稱：我由環河路橫越ＯＯ路行走行人穿越
    道往臺灣大道方向行走，行走到一半，對方自小客車OOOOOO
    O突然從右後方碰撞過來等語（見偵卷第24頁）；復於偵訊
    時陳稱：我當時過馬路是用走的，我被他左前車頭撞到我身
    體右後屁股，我的人彈起來跌倒在地，之後站起來，看到他
    的車繼續行駛往路邊靠，我就上前慢慢走去跟他對話，問他
    為什麼撞我，他當時說他沒看到，頭部是被撞到的時候往後
    倒，右側肩膀也是，臀部當下沒有疼痛感，後來發現有瘀青
    ，但我沒有就醫等語（見偵卷第80頁）。經核與被告於事故
    發生當日警詢時所稱：「我沿ＯＯ路快車道左轉ＯＯ路方向往環
    中路方向行駛，我打左轉方向燈，我左前車身感覺碰撞聲，
    我等一台車子左轉」、「（問：車輛第一次撞擊部位及車損
    情形如何？）左前車身」等語（見偵卷第47頁），及卷附臺
    中市政府警察局交通事故補充資料表所示「1車（註：即車
    牌號碼00-0000號自小客車）左前車受損」相符（見偵卷第6
    3頁）。又告訴人自事故發生後，於歷次偵查中就事故發生
    之經過及撞擊點，所述內容尚屬一致。而告訴人上開所述，
    與其當日所受之頭部損傷、右側肩膀挫傷等傷勢亦相符合。
    參之告訴人與被告於本件事故發生前並不相識，亦無特別情
    事可認告訴人有誣陷被告之動機，是其上開警詢、偵訊所述
    ，應可採信。足認告訴人確遭被告所駕駛前揭自小客車之左
    前車身撞擊身體右側，而受有上揭傷害甚明。
 (2)被告於首次警詢後雖改稱：是告訴人衝過來撞我的車尾等語
    ，惟其於109年7月10日警詢時稱：我沿ＯＯ路左轉ＯＯ路往環中
    路方向行駛快車道，我打左轉方向燈左轉，左轉時，對方用
    跑碰撞到我的左後車身等語（見偵卷第20頁）；於偵訊時則
    稱：「（問：行經行人穿越道有無減速、暫停 ，讓行人優
    先通過？）我左轉剛起步，是他急著過才會撞到我左後車輪
    後方。」等語（見偵卷第80頁）。則其就事故發生當日究如
    何與告訴人發生碰撞、碰撞點為何處，前後供述已有不同。
    且被告上開「是告訴人自己來撞車子」之辯解，不僅與其於
    事故發生當日之警詢及卷附臺中市政府警察局交通事故補充
    資料表所示內容不符，亦難認與告訴人所受之前揭傷害相符
    。顯見其上開辯解，為事後卸責之詞，無足採信。
　3.按汽車行經行人穿越道，遇有行人穿越時，無論有無交通指
    揮人員指揮或號誌指示，均應暫停讓行人先行通過，道路交
    通安全規則第103條第2項訂有明文，被告駕車自應注意上述
    道路交通安全規則。又依上開道路交通事故調查報告表(一)
    所記載，本件案發時天候為晴、夜間有照明、柏油路面、路
    面乾燥無缺陷、無障礙物、視距良好情形等節，足認被告於
    案發當時並無不能注意之情事，竟疏未注意，未停車讓行人
    先行，而與告訴人發生碰撞，致告訴人受有傷害。此觀之被
    告於偵訊時供稱：伊當時沒看到行走在斑馬線之告訴人等語
    （見偵卷第80頁），益徵被告轉彎前並未確認行人穿越道上
    有無行人，即貿然左轉進入ＯＯ路，以致與告訴人發生碰撞，
    其自有應注意、能注意而未予注意之過失。又被告因其違規
    駕車行為，對於行經上開路段之告訴人，製造法所不容許之
    風險，並且該風險在具體事件歷程中實現，而導致告訴人受
    傷之構成要件結果之發生，該傷害結果顯可歸責於被告，是
    被告過失駕駛行為與告訴人傷害結果間，顯有相當因果關係
    。
(二)綜上所述，本件事證明確，被告犯行洵堪認定，應依法論科
    。
三、論罪科刑
(一)核被告所為，係犯道路交通管理處罰條例第86條第1項前段
    、刑法第284條前段之汽車駕駛人，駕車行經行人穿越道不
    依規定讓行人優先通行，因過失致人受傷罪。
(二)被告駕車行經行人穿越道不依規定讓行人優先通行，因而致
    人受傷，並依法應負刑事責任，應依道路交通管理處罰條例
    第86條第1項之規定加重其刑。又被告肇事後，於員警前往
    現場處理時，當場承認其為肇事人，自首而接受裁判等情，
    有臺中市政府警察局道路交通事故肇事人自首情形紀錄表在
    卷足憑（見偵卷第67頁），爰依刑法第62條前段之規定，減
    輕其刑，並依法先加後減之。
四、本院之判斷　　
    原審認被告罪證明確，適用道路交通管理處罰條例第86條第
    1項，刑法第284條前段、第62條前段、第41條第1項前段，
    刑法施行法第1條之1第1項等規定，審酌被告：因過失肇事
    致他人受傷，對他人身體法益造成侵害，增添他人精神上及
    經濟上之負擔；且犯後否認犯行，迄今尚未能與告訴人成立
    調解，兼衡告訴人所受傷勢，而量處被告拘役50日，並諭知
    易科罰金之折算標準。經核原判決認事用法均無違誤，量刑
    亦屬妥適，應予維持。被告上訴意旨仍執前詞，經核為無理
    由，應予駁回。至被告聲請傳喚當日在場處理交通事故之警
    員到庭作證，因本件待證事實已臻明瞭，且該警員並未實際
    目睹事故發生時之情形，足認被告之聲請顯與待證事實無重
    要關係，而無調查之必要，附此敘明。
據上論結，應依刑事訴訟法第368條，判決如主文。
本案經檢察官郭景銘提起公訴，檢察官陳幸敏到庭執行職務。
中　　華　　民　　國　　110 　年　　4 　　月　　28　　日
            刑事第四庭    審判長法　官  蔡  名  曜
　　　　　　　　　　　　        法　官  林  宜  民
　　　　　　　　　　　　　      法　官  邱  鼎  文
以上正本證明與原本無異。
不得上訴。
                                書記官  陳  宜  屏
　　　　　　　　　　　　　　　　
中　　華　　民　　國　　110 　年　　4 　　月　　28　　日
附錄論罪科刑法條：
中華民國刑法第284條
因過失傷害人者，處一年以下有期徒刑、拘役或十萬元以下罰金
；致重傷者，處三年以下有期徒刑、拘役或三十萬元以下罰金。